台灣高等法院民事判決　九十一年度重上更(一)字第四號
　　上訴人即附
　　帶被上訴人　乙○○
　　　　　　　　庚○○
　　　　　　　　辰○○○
　　　　　　　　丁○○
　　　　　　　　甲○○
　　　　　　　　戊○○
　　　　　　　　丙○○
　　　　　　　　子○○
　　　　　　　　巳○○○
　　　　　　　　己○○
　　　　　　　　寅○○林廷永.
　　　　　　　　辛○○林廷永.
　　　　　　　　壬○○林廷永.
　　　　　　　　卯○○林廷永.
　　附帶上訴人　午○○
右當事人間請求給付違約金事件，上訴人對於中華民國八十八年三月三十一日台灣台
北地方法院八十七年度重訴字第一二０一號第一審判決提起上訴，經最高法院發回更
審，本院判決如左：
    主    文
上訴駁回。
原判決關於駁回附帶上訴人後開第二項之訴部分，及命其負擔訴訟費用（除確定部分
外）之裁判廢棄。
附帶被上訴人應再給付附帶上訴人新台幣貳拾壹萬仟元，及自八十八年一月十六日
起至清償日止，按年息百分之五計算之利息。
其餘附帶上訴駁回。
第一審訴訟費用關於命附帶上訴人負擔部分（除確定部分外），及第二審訴訟費用關
於附帶上訴部分，由附帶被上訴人負擔五十分之一，餘由附帶被上訴人負擔。第二審
訴訟費用關於上訴部分及發回前第三審訴訟費用，由上訴人負擔。
本判決所命給付，附帶上訴人如以新台幣柒萬元供擔保後，得假執行；但附帶被上訴
人如於假執行實施前，以新台幣貳拾壹萬仟元，為附帶上訴人預供擔保，得免為假
執行。
附帶上訴人其餘假執行之聲請駁回。
    事    實
甲、上訴人即附帶被上訴人方面：
一、聲明：
  (一)原判決關於上訴人敗訴部分廢棄。
  (二)右開廢棄部分，駁回被上訴人在第一審之訴及假執行之聲請。
  (三)駁回被上訴人之附帶上訴。
  (四)如受不利判決，附帶被上訴人願供擔保請准宣告免為假執行。
二、陳述：除與原判決及發回前本院判決記載相同者，茲引用之外，補稱略以：
  (一)對最高法院發回意旨之陳述：
  １本件系爭土地上所申請之建造執照迄今並未作廢，且為被上訴人所自承，而該建
    照執照申請之建築基地，亦早已拆除騰空房屋，且目前系爭工程已進行建築物完
    工之階段，並系爭建物亦應已辦理保存登記。
  ２被上訴人屢屢主張其申請之建造將作廢，甚或該房屋無法興建完成云云，然該申
    請建照之起造人為梓園建設有限公司，並非被上訴人個人，其等間為不同個體，
    未見其主張二者間究有何關聯，實屬空言任指。
  ３上訴人所收之第二期款支票，其中新台幣（以下同）三百萬元及三十三萬三千三
    百元之支票各乙紙遲遲未予提示，直被上訴人進行訴訟後及支票最後提示期限即
    八十八年一月十八日方予兌現，而上訴人卻已將土地產權移轉予被上訴人，並任
    令其興建大樓完成，由此可見上訴人履行之誠信。
  (二)系爭買賣契約末附帶條件第四項，於訂約時並未加註該遲延違約金之約款。
  (三)系爭買賣契約書附帶條件第四條之約定，應屬給付不能之情形而為無效之約定。
  (四)上訴人並無債務不履行之可歸責事由，不應令負給付違約金之責。而原判決略謂
    上訴人應已對訴訟程序斟酌或已有其他解決方式，不能以訴訟之進行為抗辯之事
    由云云，顯有所誤會，按訂約時雙方所認知者，即為上訴人正以訴訟進行拆屋還
    地之唯一方法，從未另行約定以其他方式為之，是上訴人有無違約亦應以此為斷
    。至於除訴訟以外之方式，非但無法掌握，亦非在兩造約定事項之內。
  (五)被上訴人主張其因遲延受有損害如和解支出、利息或銷售房屋等損失達上億元，
    非但無因果關係，且為上訴人否認，被上訴人應負舉証之責。
  (六)本件違約金之原審所認八百餘萬元違約金數額顯有過高，鈞院前審所認一百一十
    萬元之數額亦仍嫌偏高，請參酌懲性違約金之性質及上訴人並未惡性違約之情形
    ，予以酌減至最低。即
  １本件建造執照並未作廢，除經調查詳明，且亦為被上訴人所自承，而該建造執照
    申請之建築基地早已拆除騰空與房屋，且目前系爭工程已進行至建築物完工之階
    段，且已取得使用執照，對被上訴人而言並無任何損害可言。
  ２本件買賣上訴人自始本諸最大誠意與信任，且竭力履行並無任何惡意違約之情形
    。即上訴人連土地產權均已完全過戶予被上訴人，買賣價金連二分之一也未收到
    ，此時被上訴人已完全可自由處分該土地，上訴人等已無保障可言，卻為追還土
    地，再提存大筆金額聲請法院假執行，履約之誠意此可足見，絕無惡意違約之情
    形，不應再科以懲罰性違約金。
  ３上訴人已早將本件土地四筆之所有權全部依約移轉登記予被上訴人所有，供其向
    主管機關申請增加地基、變更建造執照完成。但買賣價金三千萬元，上訴人亦依
    契約之規定收取第一期六百萬元及第二期九百萬元，合計一千五百萬元之價金支
    票，其中三百萬元及三十三萬三千三百元之支票各一張，亦於一年後才兌領。
三、證據：除援用第一審所提證據外，補提照片、存摺影本為證。
乙、被上訴人即附帶上訴人方面：
一、聲明：
  (一)駁回上訴。
  (二)原判決關於駁回附帶上訴人後開之訴部分廢棄。
  (三)右廢棄部分，附帶被上訴人應再給付附帶上訴人新台幣壹仟壹佰柒拾參萬伍仟元
    ，及自民國八十八年一月十六日起按年息百分之五計算之利息。
  (四)附帶上訴人願供擔保請准宣告假執行。
二、陳述：除與原判決及發回前本院判決記載相同者，茲引用之外，補稱略以：
  (一)兩造間確實於系爭契約附帶條款第四項中，對系爭土地上之地上物定有拆除限期
    及對遲延拆除有懲罰性違約金約定之合意。且系爭契約第三條並非針對土地點交
    之問題所約定。又系爭契約並無民法第二百四十六條以不能之給付為契約標的之
    情形。再上訴人確係因可歸責於己之事由而逾期未拆除地上物。被上訴人於上訴
    人等遲延拆除系爭土地上之地上物後，與各占有人和解以達騰空土地之目的確有
    必要。
  (二)被上訴人購買系爭土地之目的即在系爭土地上興建大樓以出售，此為上訴人等於
    出售系爭土地時即均知悉，故對於被上訴人於興建大樓時以何人名義登記為起造
    人乃為被上訴人之選擇權，縱使建照上所載系爭土地上建照之起造人非為被上訴
    人，上訴人等仍無可脫免系爭契約附帶條款第四項之責任。再者，系爭土地之所
    以得騰空而興建大樓以免建照遭廢，全係因被上訴人歷經二十個月努力與占有人
    等陸續達成和解，並代上訴人等支出補償費而將地上物拆除完畢使然。
  (三)被上訴人為拆除系爭土地之地上物，除受有和解金六百六十五萬七千四百九十五
    元之損害外，尚受有利息一千三百四十四萬六千十一元之損害。且若上訴人如期
    履行債務，被上訴人可多獲得之房屋銷售利益共達一億一千六百六十七萬元。
  (四)被上訴人於八十六年六月底向台北縣政府工務局申報開工，然因上訴人一直無法
    騰空系爭土地，致被上訴人於八十八年九月，拆除最後一處系爭土地上之地上物
    後，於同年九月底始正式動工，並儘速趕工以縮短工期，終於九十年五月底竣工
    ，其間共經歷二十個月。被上訴人建照之有效期限本為開工後十一個月內，然因
    被上訴人曾於八十七年四月三日變更工程，故施工期限再增加二十四個月，縱使
    被上訴人再依建築法第五十三條第二項之規定申請展期二次，而再延長工期一年
    ，則被上訴人建照之有效期限末日為九十年五月底。質言之，即被上訴人最遲須
    於八十八年九月底開工，否則無法於二十個月內完工，導致建照作廢。況被上訴
    人與占有人以和解方式達成和解之前，上訴人與系爭土地占有人蘇永順間之拆屋
    還地訴訟，能否勝訴尚屬未知。因此，被上訴人若不儘速與系爭土地占有人和解
    ，則被上訴人勢必無法於建照之有效期限內及時完工，而舊有之建照將遭作廢，
    致須重新申請，並須受容積管制之限制而短少百分之六十之容積。因此，被上訴
    人確實有急迫之情形而須盡早騰空系爭土地。
  (五)又上訴人丁○○既自承被上訴人係交付即期支票以為價金，則上訴人等隨時可兌
    領該筆價金，然渠等卻無視於契約之約定而僅憑自己主觀之認知，欲待與占有人
    之訴訟確定並等到交付系爭土地予被上訴人後，始為提示，此概與被上訴人無涉
    。因此，渠等主張尚有部分價金未經兌領，實不得為酌減本件違約金之依據。
三、證據：除援用第一審所提證據外，補提：房屋車位價值對照表、建築執照、第一
    銀行放款攤還及收息記錄查詢單、鑑測研究中心報告書、都市地價指數表、和解
    金明細、不動產買賣契約書等影本為證。並聲請訊問證人張銘宗。
    理    由
一、上訴人林廷永於八十九年七月二十五日死亡，其繼承人卯○○、癸○○○、丑○
    ○、壬○○、寅○○、辛○○等六人，於九十一年五月十三日具狀承受訴訟，有
    戶籍登記簿謄本、繼承系統表可稽，應予准許，合先敘明。
二、本件被上訴人午○○主張：伊以三千萬元向對造上訴人乙○○、庚○○、辰○○
    ○、丁○○、甲○○、戊○○、丙○○、子○○、巳○○○、己○○及卯○○、
    癸○○○、丑○○、壬○○、寅○○、辛○○之被繼承人林廷永等十一人（下稱
    乙○○等十一人）購買渠等所有坐落台北縣鶯歌鎮○○段四八五、四九二、四九
    五及五○四地號土地（下稱系爭土地），約定乙○○等十一人應於簽約後四個月
    （即民國八十六年十月十九日）將系爭土地上之建物拆除，詎乙○○等十一人未
    於期限內拆除，嗣經伊與占有戶達成協議方於八十七年十一月二十七日開始拆除
    系爭土地（四八五地號土地除外）上之地上物，依系爭買賣契約書附帶條件第四
    項約定，乙○○等十一人即應連帶給付自八十六年十月二十日起至八十七年八月
    三十一日止，共三一四天，每日按買賣總價三千萬元之千分之三即九萬元計算之
    違約金等情，爰求為命乙○○等十一人給付二千四百萬元及自八十八年一月十六
    日起，按年息百分之五計算遲延利息之判決（原審判命上訴人應給付八百二十六
    萬五千元及法定遲延利息，上訴人就其敗訴部分，提起上訴；被上訴人對第一審
    判決其敗訴部分，就其中之一千一百七十三萬五千元，提起附帶上訴）。
三、上訴人乙○○等十一人則以：系爭買賣契約書附帶條件第四項之約定，係對造上
    訴人午○○所偽造。縱非偽造，亦係出於錯誤、被詐欺而簽定，業經伊等撤銷。
    況該項約定內容給付不能，依法亦為無效。是上開約定，對於伊等即不生拘束力
    。又伊等已對占有人進行訴訟，惟訴訟程序並非伊等所能掌控，自不可歸責於伊
    等，且系爭土地上之工程已進行至完工階段，而所申請之建造執照並未逾期作廢
    ，且建造執照之起造人名義為梓園建設有限公司，並非被上訴人個人，被上訴人
    未證明與其有何關連，伊等已移轉系爭土地所有權登記予午○○，而其給付系爭
    買賣第二期價金之支票，尚有面額三百萬元及三十三萬三千三百元二紙，未經兌
    領，午○○請求之違約金，亦顯屬過高等語，資為抗辯。
四、被上訴人主張伊於八十六年六月十九日向上訴人乙○○等十一人購買系爭土地，
    上訴人乙○○等十一人已將系爭土地所有權移轉登記予伊，伊並依約給付第一期
    六百萬元及第二期九百萬元之買賣價金，簽約時，伊知悉系爭土地為人占有並建
    築房屋，且上訴人乙○○等十一人於八十四年六月十二日起即對占有人為法律行
    為，排除占有人之占有，並於同年七月十八日起訴請求該等無權占有人拆屋還地
    ，除蘇永順占有之四八五地號土地外，其餘均判決上訴人乙○○等十一人勝訴確
    定，另伊已支出五百五十萬元與占有人達成協議，除四八五地號土地外，系爭土
    地上之建物均於八十七年十一月二十七日開始拆除，於八十七年十二月十二日全
    部拆除完畢，共逾期三一四天；又伊申請之建造執照發照日期為八十六年六月五
    日，而因基地增加，建築高度變更為三十六公尺，總樓地板面積增加，立面、結
    構、用途變更，工程期限增加二十四個月等情，業據被上訴人提出買賣契約書（
    見原審卷第六十四至六十六頁）、存證信函、建築執照等件為證，上訴人乙○○
    等十一人對此部分亦不爭執，自堪信為真實。
五、本件被上訴人主張兩造有買賣契約附帶條件第四項之違約金約定，上訴人乙○○
    等十一人則否認，是本件應審酌者，厥為兩造是否有買賣契約附帶條件第四項違
    約金之合意，經查：
  (一)兩造不動產買賣契約書「附帶條件註明」第四條約定：「乙方（指上訴人）出售
    土地上，被占有並建築房屋乙方同意簽約後四個月內，將房屋拆除及清楚廢棄物
    完畢。如逾期拆除乙方同意每日罰款總價千分之三至拆除完畢為止」，證人即土
    地代書張銘宗於本院訊問時結稱：「有幫兩造訂定土地買賣契約。是買主請我去
    的，地主本來是不認識。簽約當時地主都有在場。（契約為何有打字、筆寫？）
    在正式簽約之前他們就已經談好，契約當事人欄是事先打好，寫字部分是簽約當
    時寫的。」「附帶條件註明之意義乃因為地上有舊的建物，所以雙方才有附帶條
    件。」；「逾期拆除的罰款訂為千分之三乙節係訂約當天雙方討論後決定的。」
    （見本院卷第九二至九六頁）。
  (二)按意思表示之內容有錯誤，或表意人若知其事情即不為意思表示者，表意人得將
    意思表示撤銷之。因被詐欺或被脅迫而為意思表示者，表意人得撤銷其意思表示
    。民法第八十八條第一項、第九十二條第一項分別定有明文。本件上訴人等先則
    以系爭買賣契約附帶條件第四項違約金，係被上訴人等乘渠等不注意時所偽加，
    乃屬偽造，嗣復以兩造若有此約定，亦係受詐欺所致，其前後所述已難謂相符，
    況上訴人乙○○等十一人主張被詐欺或意思表示錯誤，則主張其意思表示係因被
    詐欺或脅迫而為之者，應就其被詐欺或被脅迫之事實，負舉證之責任（最高法院
    二十一年度上字第二○一二號判例參照）。
  (三)上訴人等雖舉證人即林金榜之子林清池到庭證稱：簽約日其陪同父親與被上訴人
    簽約，簽約時並沒有此項約定及記載，其父係將印章交給被上訴人用印，不知有
    此項記載，當初只約定待官司勝訴後再交付土地，故只收受一半價金，另一半價
    金待交付土地時再給付；契約書上之簽名是其父簽的沒錯，是打字好之後所簽的
    ，簽名時沒有再看內容。」等語（見本院前審卷第七十四頁、第七十五頁），惟
    衡諸一般經驗法則及社會常情判斷，買賣土地，雙方通常均先洽妥買賣條件後始
    簽約，是於簽約時未再就商定之內容為約定者，比比皆是，自難以簽約時未再言
    及於此，即遽認兩造間從未有此約定。再者，買賣契約書附帶條件第四項違約金
    約款條上之上訴人等印章為真正，且簽約時上訴人等有多人在現場，此為上訴人
    等所不爭執，並經證人即簽約時之代書到場結證明確，有如前述，則上訴人等於
    買賣土地商定後簽約時，願將印章交由被上訴人用印，顯見上訴人等均已知悉契
    約之內容，並推定上訴人等均同意契約之約定，而簽約時上訴人等既有多人在現
    場，衡情當不致均輕率、不注意或均被詐欺，證人林清池為上訴人乙○○之子，
    其所為之證言難免偏頗，要難採取。
  (四)上訴人等又主張雙方就點交土地之問題，已在買賣契約第三條之付款方式內預作
    安排，豈可能再加此違約條款之約定，而有失雙方條件之衡平云云。惟查，買賣
    契約第三條約定：「前條價款付款方式如左：(一)本契約成立同時由甲方（即被上
    訴人）交付乙方（即上訴人等）定金六百萬元整。(二)俟乙方過戶證件齊全交與甲
    方，由甲方付乙方九百萬元整。(三)定乙方將該土地上房屋建築物及雜物等拆除清
    理完畢，再由甲方付乙方六百萬元整。(四)九百萬元整俟乙方將土地過戶取得權狀
    後並點交清楚交與甲方，由甲方付清尾款交與乙方。」（見原審卷第八頁），此
    僅為價款交付時期之約定，即所謂付款方法，而對於上訴人等何時騰空地上物並
    無約定，顯見第三條並非針對土地點交之問題，「附帶條件註明」第四條之約定
    ，則為逾期之罰則，兩者用意有別，是則上訴人等執此為辯，顯無可採。此外，
    上訴人等並無法提出其他足資證明受詐欺或意思表示錯誤，或被上訴人有偽造之
    證據，而該條款既經兩造簽名蓋章，當事人自應受契約條款之拘束。
六、按當事人得約定債務人於債務不履行時，應支付違約金。違約金，除當事人另有
　　訂定外，視為因不履行而生損害之賠償總額。其約定如債務人不於適當時期或不
　　依適當方法履行債務時，即須支付違約金者，債權人除得請求履行債務外，違約
　　金視為因不於適當時期或不依適當方法履行債務所生損害之賠償總額。民法第二
　　百五十條定有明文。查本件契約附帶條件第四項後段約定：「乙方同意簽約後四
　　個月內，將房屋拆除及清楚廢棄物完畢。如逾期拆除乙方同意每日罰款總價款千
　　分之三至拆除完畢為止，並放棄先訴抗辯權。」（見本院卷第一七九頁），觀其
　　契約約定之性質，本件違約條款之約定，當屬損害賠償總額預定性之違約金甚明
　　。又債務人給付違約金係以債務不履行為前提，而債務不履行又以債務人有可歸
　　責性為要件，故被上訴人可否請求違約金，端視上訴人逾期拆除地上物有否可歸
　　責性為斷：
  (一)上訴人等辯稱本件土地於出售前即為他人占有並建築房屋，此為被上訴人所明知
    ，而訂約時雙方所認知者，即為伊等正以訴訟為請求拆屋還地之惟一方法，從未
    另行約定以其他方式為之，是伊等有無違約當以此為斷，而伊等已積極排除障礙
    ，只因法律上之障礙，以致拆屋交地之義務，一時陷於不能而已，自屬不可歸責
    ，況於交付土地當時即自始不能，復為被上訴人所明知，故此項違約條款之約定
    即為無效云云。惟查：本件上訴人等於八十四年六月十二日，即對於土地上之占
    有人聲請台灣板橋地方法院假處分，同年七月十八日即起訴請求該占有人拆屋還
    地，於八十五年七月三十一日經台灣板橋地方法院判決，除蘇永順占用部分外，
    餘均獲勝訴判決，此皆於訂立本契約之前，為上訴人等所不爭執，上訴人等於訂
    立本契約時既已與占有人進行訴訟中，復願與被上訴人簽定四個月之期限拆屋交
    地，顯見上訴人等就此已有所斟酌，且有相當之把握，可於四個月內將系爭土地
    上之建物拆除完畢，是上訴人等自不得以訴訟程序之進行非伊等所能控制為由，
    主張逾期拆屋非可歸責於伊。
  (二)上訴人等復辯稱本件與最高法院三十七年台上字第八一四一號判例同為給付之自
    始不能，縱令買賣契約書有四個月交付土地之約定，亦屬預定性之期間而已云云
    。惟按最高法院三十七年上字第八一四一號判例揭示：「房屋之租賃一經出租人
    移轉佔有後，出租人能否收回房屋，應受法律之限制，非可任意終止租約。故縱
    令某甲與某乙間之租約已合法成立，某甲並負有交付租賃物之義務，但此項義務
    之履行，既在某甲將房屋另租他人移轉佔有之後，自不能謂無法律上之障礙，此
    項障礙應包括於給付不能觀念之中，原判決以給付不能為理由，駁回某乙請求交
    屋之訴，尚無不當」。易言之，此判例係指房屋出租人於房屋出租予承租人後，
    再另出租予第三人時，第三人起訴請求出租人交付房屋時，因出租物為第三人占
    有，故屬給付不能，債權人無法請求債務人交付房屋而言。本件則為當事人間約
    定訂約後四個月內拆屋交地，兩者無論於事實或法律關係方面均不相同。況本件
    被上訴人並非請求上訴人等拆除地上物將系爭土地交付予被上訴人，而係請求上
    訴人等給付因遲延給付之違約金，自無給付不能之問題，當無上揭判例之適用。
    再者，契約之約定有拘束兩造當事人之效力，買賣契約附帶條件第四項不僅約定
    上訴人等應於訂約後四個月內將房屋拆除及清楚廢棄物，並有違約罰款之約定，
    故此四個月之約定，非僅係預定性之期間而已，上訴人等之違約當應受此條款之
    法律效果所拘束。
七、按違約金過高者，法院得減至相當之數額。民法第二百五十二條定有明文。次按
    當事人約定契約不履行之違約金過高者，法院固得依民法第二百五十二條以職權
    減至相當之數額，惟是否相當仍須依一般客觀事實、社會經濟狀況及當事人所受
    損害情形，以為酌定標準；約定之違約金是否過高，應就債務人若能如期履行債
    務時，債權人可得享受之一切利益為衡量之標準，而非以僅約定一日之違約金額
    若干為衡量之標準（最高法院五十一年台上字十九號判例、四十九年台上字第八
    ０七號判例、八十五年台上字第一０八九號裁判、八十五年台上字第一０四七號
    裁判、八十六年台上字第五七五號裁判參照）。經查：
  (一)依兩造買賣契約第三條約定：前條價款付款方式如左：(一)本契約成立同時由甲方
    交付乙方定金六百萬元整。(二)俟乙方過戶證件齊全交與甲方，由甲方付乙方九百
    萬元整。(三)定乙方將該土地上房屋建築物及雜物等拆除清理完畢，再由甲方付乙
    方六百萬元整。(四)九百萬元整俟乙方將土地過戶取得權狀後並點交清楚交與甲方
    ，由甲方付清尾款交與乙方。」（見原審卷第八頁），可知系爭土地上之價款，
    係至交齊證件後，付一千五百萬元；至地上物拆除清理完畢並點交後，付清一千
    五百萬元，是本件系爭土地價金，除付清一千五百萬元外，尚有一千五百萬元未
    付，至於已付價金中之三百萬元及三十三萬三千三百元之支票各乙紙，上訴人至
    八十八年一月十八日方予兌現等情，為兩造所不爭。
  (二)上訴人等雖未授權被上訴人與系爭土地上之占有人和解，但被上訴人為早日使用
    系爭土地而自行與占有系爭土地占有人達成和解，則不僅被上訴人可提前取得系
    爭土地，避免建造執照逾期，亦可減少上訴人等逾期違約之日數，是其所支付之
    和解金額，上訴人等亦同受利益。
  (三)被上訴人所請領建造執照之發照日期為八十六年六月五日，領照後六個月必須開
    工，然因被上訴人買入系爭土地，變更建造執照，樓層變更為十二層，工程延長
    二十四個月，但因上訴人等遲未拆除地上物致未能開始動工，其所請領之建造執
    照既係於八十六年六月五日發照，而該執照因增加建築土地面積延長工程期限三
    十六個月，則該執照之有效期限至八十九年六月五日到期，有該執照可稽，而台
    北縣於八十七年八月十五日公告實施容積率，若被上訴人不與地上物之所有人和
    解，則拆除地上物之日遙遙無期，建造執照逾期作廢，被上訴人必受更大之損害
    ，有與地上物所有人和解必要，灼然可見。
  (四)被上訴人所請領之建造執照，因被上訴人與系爭土地地上物所有人和解，自行拆
    除地上物，致建造執照未因逾期遭廢照，被上訴人所建房屋並已竣工，為被上訴
    人所不爭，並有上訴人提出之照片可稽。
  (五)從而，本院審酌兩造本件系爭土地之買賣，被上訴人買受系爭土地時已知其上有
    占有人，且正在訴訟中，而上訴人等已將系爭土地之所有權移轉登記予被上訴人
    所有，被上訴人僅支付價金一千五百萬元，再系爭土地上之建物亦於八十七年十
    二月十二日全部拆除完畢，目前系爭土地上之建物業已建造完竣，被上訴人申請
    之建造執照並未遭作廢，而被上訴人之和解支出之金額五百五十萬元，乃上訴人
　　違約所增加之支出，不能謂非被上訴人之損害，及社會客觀經濟情況，暨上訴人
　　等如依約履行，被上訴人之工程得以及早進行所得受之利益等一切情狀，認為違
　　約金每日按總價款千分之三計算即九萬元（三○、○○○、○○○×○．○○三
　　＝九○、○○○元），尚屬過高，應予核減為每日按總價款千分之零點九即二萬
　　七千元（三○、○○○、○○○×○．○○○九＝二七、○○○元）為適當，故
　　被上訴人請求之違約金超過八百四十七萬八千元（二七、○○○×三一四＝八、
　　四七八、○○○元）部分，不能准許。
  (六)至上訴人等以渠等間係可分債務，原審命渠等各人給付總額違約金有所不當云云
    。查數人同負一債務而其給付可分者，除法律或契約另有訂定外，應平均分擔之
    ，民法第二百七十一條定有明文。本件系爭買賣契約書之出賣人為上訴人乙○○
    等十一人，被上訴人為買受人，且買賣契約書附帶條件第四項違約金之支付人，
    為違約之出賣人即上訴人等，而上訴人等自承此為可分之債務，則原審命上訴人
    等共同給付，主文中雖未諭知「共同」，惟原審既就被上訴人請求「連帶給付」
    部分予以駁回，依前揭法條規定，自係指上訴人等平均給付，是原審命上訴人等
    共同給付，即無不合，上訴人以原審命上訴人共同給付不當，並無理由。
八、綜上所述，被上訴人本於買賣契約附帶條件第四項約定，請求上訴人等給付二千
　　四百萬元（被上訴人於本院減縮為二千萬元即原審勝訴部分加附帶上訴之金額）
　　，及自八十八年一月十六日起至清償日止，按週年利率百分之五計算之利息。原
　　審判命上訴人等應給付八百二十六萬五千元本息，而駁回被上訴人其餘之訴。關
　　於原審判命上訴人給付部分，核無不當，上訴意旨指摘原判決此部分不當，求予
    廢棄改判，為無理由，應駁回其上訴。又被上訴人即附帶上訴人請求上訴人即附
    帶被上訴人應再給付一千一百七十三萬五千元本息，其中之二十一萬三千元（八
    、四七八、○○○－八、二六五、○○○＝二一三、○○○元）本息部分，為有
    理由，應予准許，乃原判決就此應准許部分，為附帶上訴人敗訴之判決，自有未
    洽。附帶上訴人就此部分指摘原判決不當，求予廢棄改判，為有理由，爰由本院
    將原判決此部分予以廢棄，改判如主文第三項所示，並依兩造之聲請為准、免假
    執行之宣告。至於逾上開應准許部分，附帶上訴人之請求為無理由，原審為其敗
    訴之判決，並駁回其假執行之聲請，並無違誤，附帶上訴人就此部分所為之附帶
    上訴，為無理由，應予駁回其附帶上訴。
九、本件事證已臻明確，兩造其餘主張陳述及其攻擊防禦方法，經審酌核與判決結果
    不生影響，不再一一論述，附此敘明。
據上論結，本件上訴為無理由，附帶上訴為一部有理由，一部無理由，依民事訴訟法
第四百六十三條、第四百四十九條第一項、第四百五十條、第七十八條、第七十九條
但書、第三百九十條第二項、第三百九十二條，判決如主文。
中　　　華　　　民　　　國　　九十一　　年　　　八　　　月　　二十  　　日
　　　　　　　　　　　　　　　　民事第十一庭
　　　　　　　　　　　　　　　　　　審判長法　官　吳　景　源
                                    　　　法　官　陳  金  圍
　　　　　　　　　　　　　　　　　　　　　法　官　連　正　義
右正本係照原本作成。
如不服本判決，應於收受送達後二十日內向本院提出上訴書狀，其未表明上訴理由者
，應於提出上訴後二十日內向本院補提理由書狀（均須按他造當事人之人數附繕本）
上訴時應提出委任律師或具有律師資格之人之委任狀；委任有律師資格者，另應附具
律師及格證書及釋明委任人與受任人有民事訴訟法第四百六十六條之一第一項但書或
第二項（詳附註）所定關係之釋明文書影本。
中　　　華　　　民　　　國　　九十一　　年　　　八　　　月　　二十一　　日
　　　　　　　　　　　　　　　　　　　　　書記官　張　永　中
附註：
民事訴訟法第四百六十六條之一（第一項、第二項）：
對於第二審判決上訴，上訴人應委任律師為訴訟代理人。但上訴人或其法定代理人具
有律師資格者，不在此限。
上訴人之配偶、三親等內之血親、二親等內之姻親，或上訴人為法人、中央或地方機
關時，其所屬專任人員具有律師資格並經法院認為適當者，亦得為第三審訴訟代理人
。